【裁判字號】    95,訴,867
【裁判日期】    950929
【裁判案由】    侵權行為損害賠償
【裁判全文】
臺灣臺南地方法院民事判決               95年度訴字第867號
原      告  甲○○
被      告  乙○○
上列當事人間請求侵權行為損害賠償事件，經本院於中華民國95
年9月11日言詞辯論終結，判決如下：
    主  文
被告應給付原告新台幣壹拾壹萬貳仟參佰元，及自民國94年10月
18 日起，至清償日止，按年息百分之五計算之利息。
原告其餘之訴駁回。
訴訟費用由被告負擔十分之三，餘由原告負擔。
本判決原告勝訴部分得假執行。但被告如於執行標的物拍定、變
賣前，以新台幣壹拾壹萬貳仟參佰元為原告預供擔保後得免為假
執行。
    事實及理由
一、原告主張：被告於民國93年8月18日上午9時40分許，駕駛車
    牌號碼XX-161號營業大客車，沿台南市○○路○段由北向南
    行駛於內側車道，行經該路與新興路號誌正常運轉之交岔路
    口時，號誌已由綠燈轉變為黃燈，本應減速停車，然其竟未
    停車，繼續進入路口，於行進間西門路號誌已轉為紅燈，適
    原告騎乘車牌號碼CB7-252號重機車，沿台南市○○路由西
    向東行駛，於行經前開交叉路口原停等紅燈，而於新興路之
    燈光號誌甫變換為綠燈穿越交叉路口時，因閃避剎車不及，
    於該交叉路口與被告所駕駛前開營業大客車發生撞及，致其
    人車倒地，受有左側遠端鎖骨骨折、左膝裂傷、背部擦挫傷
    、右膝擦挫傷之傷害，被告因過失不法侵害其身體、健康，
    應負侵權行為損害賠償責任等語，爰依侵權行為之法律關係
    ，請求被告給付原告醫療費用新台幣（下同）15萬元、精神
    慰撫金50萬元及喪失勞動能力損害30萬元，共計95萬元，及
    自起訴狀繕本送達被告翌日起94年10月18日起至清償日止，
    按周年利率百分之五計算之利息。
二、被告固不否認行經前開交叉路口時，西門路之號誌由黃轉紅
    ，仍繼續通行。然辯稱：原告疏未注意車前狀況，未讓由被
    告駕駛已進入上開路口之車輛先行，而貿然直行，致兩造發
    生擦撞，亦與有過失等語。並聲明：原告之訴駁回。
三、本件有關原告主張：伊於上開時、地駕車與被告車發生擦撞
    ，因而致伊受傷，被告並因業務過失傷害人，經本院刑事庭
    判處有期徒刑3月確定在案等事實，業據其提出台南市立醫
    院診斷證明書為證，且為被告所未爭執，並經本院調取本院
    94 年度交易字第100號過失傷害案件偵審全卷，內附道路交
    通事故調查報告表、現場圖、肇事車輛及現場照片可據，自
    堪信為真實。
四、按汽車行駛時，駕駛人應注意車前狀況，並隨時採取必要之
    安全措施。又圓形黃燈用以警告車輛駕駛人及行人，表示紅
    色燈號即將顯示，屆時將失去通行路權，道路交通安全規則
    第94條第3項及道路交通標誌標線號誌設置規則第206條第4
    項分別定有明文。查本件車禍肇事地點發生於西門路及新興
    路口，車禍發生當時天候晴、日間自然光線、路面乾燥、無
    缺陷、無障礙物、視距良好及號誌運作正常，客觀上並無不
    能注意之情事，被告竟疏未注意，明知駕車到達該交叉路口
    時，其燈號已自綠燈轉為黃燈，仍貿然續行進入路口，且於
    行進中，該號誌已轉為紅燈，致原告騎駛機車到達該交岔路
    口時避閃煞車不及，撞及被告所駕駛營業大客車，並造成原
    告受傷之結果，被告之駕車肇事行為，具有過失甚明，且其
    過失行為，與原告之傷害結果，顯有因果關係。
五、按因故意或過失，不法侵害他人之權利者，負損害賠償責任
    ；不法侵害他人之身體或健康者，對於被害人因此喪失或減
    少勞動能力或增加生活上需要時，應負損害賠償責任；又不
    法侵害他人之身體、健康、名譽、自由、信用、隱私、貞操
    或不法侵害其他人格法益而情節重大者，被害人雖非財產上
    之損害，亦得請求賠償相當之金額，民法第184條第1項前段
    、第193條第1項、第195第1項前段分別定有明文。本件原告
    因被告之過失，致受前揭傷害，已如前述，揆諸前揭規定，
    原告自得請求被告負損害賠償責任。茲就原告所主張各項損
    害及其請求賠償之金額是否有據，分別論述如下：
（一）原告請求醫療費用15萬元部分：
      依據原告所提出之金枉損傷接骨所整復敷藥費12,000元（
      見本院卷16頁）及台南市立醫院函復之原告實繳醫療費金
      立醫院醫療費用合計12,599元（見本院卷第22頁），共計
      24,599元之部分，為被告所不爭執，堪認原告此部分主張
      可採，惟超過上開部分，因原告始終未提出證據以實其說
      ，即難憑信。
（二）喪失勞動能力30萬元部分：
      原告雖主張因前開傷害，受有喪失勞動能力之財產上損害
      計30萬元，惟查，原告自陳其於車禍發生迄今係純粹學生
      身分，無其他工作收入等語（見本院95年9月11日言詞辯
      論筆錄），足見原告並未因本件車禍受有減少工作收入之
      損害；另原告是否因本件車禍傷害遺存長期或永久之傷害
      而影響其未來勞動能力，亦經台南市立醫院以95年8月4日
      南市醫字第0950000481號函復本院：傷勢如在正常診療下
      ，約需半年可復原，不會有長期傷害等語。可認此次傷害
      ，亦不會導致其將來之勞動能力全部或一部減損。更況，
      原告並未就所主張之因喪失勞動能力所受之財產上損害
      30萬元提出計算之依據，自難為對其有利之認定。故原告
      請求喪失勞動能力之財產上損害部分，實屬無據，不應准
      許。
（三）精神慰撫金50萬元部分：
      按慰撫金金額之認定，除依所受身體上及精神上痛苦程度
      及所造成之影響二者予以衡量外，尚須斟酌雙方之身分、
      資歷、加害之程度及各種情形，予以核定。經查，原告因
      本件車禍受有左側遠端鎖骨骨折、左膝裂傷、背部及右膝
      挫傷擦傷等傷害，歷經二次手術（仰立及拔除鋼釘），手
      術後左肩無法自由活動，宜3個月不能從事粗重活動，約
      半年始可復原等情（見台南市立醫院函，本院卷20、21頁
      ），又原告於民國75年6月23日生，事故發生時就讀長榮
      大學1年級，現仍然在學中；而被告以駕駛遊覽車作交通
      車為業，報酬以1趟350元、1日700元計算，每月收入大約
      1萬多元等情，本院斟酌兩造之身份、地位、經濟能力及
      傷害程度，本院認原告請求慰撫金以20萬元為適當，逾此
      部分之請求，並無理由。
（四）綜上所述，原告得請求被告之醫療費用為24,599元、精神
      上之損害賠償20萬元，合計為224,599元。
六、再按，損害之發生或擴大，被害人與有過失者，法院得減輕
    賠償金額或免除之，民法第217條第1項定有明文。又車輛行
    駛時，駕駛人應注意車前狀況，並隨時採取必要之安全措施
    ，道路交通安全規則第94條第3項定有明文。查本件原告駕
    駛機車於肇事之新興路口停等，而於新興路燈光號誌甫變換
    為綠燈時，亦疏未注意前方西門路上尚有被告所駕駛之營業
    大客車於該路口行駛遽貿然起步，以致所駕駛上開機車之車
    頭撞及被告所駕駛營業大客車之右後保險桿而肇事，有附於
    刑事案卷之道路交通事故現場圖、道路交通事故照片10紙可
    參。且本件車禍事故經送台灣省台南區車輛行車事故鑑定委
    員會鑑定結果，亦認本件肇事主因為原告駕駛普通重型機器
    腳踏車，行經設有行車管制號誌肇事岔路口，未讓前一時相
    己先進入路口車先行騎使未注意車前狀況，為肇事主因；被
    告駕駛大客車，行經設有行車管制號誌岔路口，在號誌運作
    相轉換時，通過道路未注意車前狀況，為肇事次因，有前揭
    台灣省台南區車輛行車事故委員會鑑定意見足參。雖原告主
    張其機車車頭與被告大客車之保險桿高度分別約45公分及70
    公分，相差甚殊，機車之車頭不可能撞及大客車之保險桿，
    應係機車左前車頭被大客車車身中間擦撞，伊並無過失云云
    。惟查，本件大客車受撞擊點係位於右後保險桿之下方，有
    台南市警察局第6分局刑案偵查卷宗所附台南市○○○道路
    交通事故照片編號4附卷可參，參以原告於95年9月18日提出
    書狀所附之照片（1），就原告機車車頭與被告大客車後方
    保險桿高度位置兩相比較之下，二者撞擊點位置應屬相當，
    並無原告所主張高度相差懸殊之情形；況且，原告所主張之
    機車左前車頭遭大客車車身擦撞亦不合常理，若遭大客車擦
    撞，則撞擊點理應發生在車輛前側較符常情，更況，被告所
    駕駛之大客車車身右側並未有擦撞之痕跡，此有道路交通調
    查報告表、道路交通事故照片編號4足參（參台南市警察局
    第六分局刑案偵查卷），依前揭事證，均足認原告對於本件
    車禍發生，亦與有過失。爰審酌原告與被告分別違反道路交
    通安全規範情節之輕重，本院認為本件車禍事故之發生，兩
    造應各負擔2分之1之過失責任，依此計算結果，本件原告得
    請求被告損害賠償之金額為112,300元（元以下4捨5入）。
七、綜上所述，原告依據侵權行為之法律關係，請求被告給付
    112,300元，及自刑事附帶民事起訴狀繕本送達之翌日即94
    年10月18日起至清償日止，按年息百分之五計算之利息，為
    有理由，應予准許，逾此所為之請求，為無理由，應予駁回
    。
八、本判決原告勝訴部份，所命給付之金額未逾50萬元，依民事
    訴訟法第389條第1項第5款、第392條第2項之規定，應依職
    權宣告假執行及命被告供相當之擔保免為假執行。
九、訴訟費用負擔之依據：民事訴訟法第79條。
中    華    民    國    95   年    9    月    29    日
                  民事第一庭    法  官  蔡雅惠
以上正本係照原本作成
如對本判決上訴，須於判決送達後20日內向本院提出上訴狀
中    華    民    國    95    年    9     月    29    日
                                書記官  吳信助


司法院資訊處製作；財團法人民間司法改革基金會備份。
